【裁判字號】    95,上訴,638
【裁判日期】    950601
【裁判案由】    毒品危害防制條例
【裁判全文】
臺灣高等法院臺中分院刑事判決         95年度上訴字第638號
上  訴  人  臺灣南投地方法院檢察署檢察官
被      告  乙○○
上列上訴人因毒品危害防制條例案件，不服臺灣南投地方法院94
年度訴字第615號中華民國九十五年二月二十一日第一審判決（
起訴案號：臺灣南投地方法院檢察署94年度毒偵字第1245號，併
辦案號：同署95年度毒偵字第343號），提起上訴，本院判決如
下：
      主  文
原判決關於乙○○施用第一級毒品及定執行刑部分撤銷。
乙○○連續施用第一級毒品，累犯，處有期徒刑壹年。扣案之注
射針筒壹支沒收。
其餘部分上訴駁回。
撤銷改判即連續施用第一級毒品部分所處有期徒刑壹年與上訴駁
回即施用第二級毒品部分所處有期徒刑柒月，應執行有期徒刑壹
年伍月。扣案之注射針筒壹支沒收。
      事  實
一、乙○○曾因違反毒品危害防制條例案件，經台灣南投地方法
    院以九十二年度訴字第四四○號判決判處有期徒刑十月確定
    ，嗣於民國(下同)九十四年三月七日縮短刑期執行完畢。
二、乙○○另因施用毒品案件，經法院裁定送觀察勒戒後認有繼
    續施用之傾向，經臺灣彰化地方法院以九十年度毒聲字第三
    九四五號裁定送執行強制戒治，嗣於九十一年九月三日停止
    戒治，同年十月二十五日執行完畢。詎乙○○猶不知戒除毒
    癮，於前述強制戒治執行完畢釋放後，五年內，又基於施用
    第一級毒品海洛因（以下簡稱為海洛因）之概括犯意，於九
    十四年七月二十六日某時及九十五年一月二日中午十二時三
    十分許，分別在南投縣中寮鄉永福村永嘉新村二十一號住處
    附近及草屯鎮中山公園內，均以注射針筒注射海洛因之方式
    ，各施用第一級毒品海洛因一次，另基於施用第二級毒品甲
    基安非他命之犯意，於九十四年七月二十六日某時，在南投
    縣中寮鄉永福村永嘉新村二十一號住處附近，以將甲基安非
    他命置於玻璃球內再以火燒烤吸其煙霧之方式，施用甲基安
    非他命一次。嗣於九十四年七月二十八日十七時三十分許
    ，在草屯鎮坪頂里股坑巷八號前為警查獲，並當場扣得乙○
    ○所有供其施用海洛因所用之注射針筒一支，經警採其尿液
    送驗結果呈嗎啡及甲基安非他命陽性反應，於九十五年一
    月四日中午十二時十分許，在南投縣草屯鎮○○路六○三號
    為警查獲，採其尿液送驗結果呈嗎啡陽性反應。
三、案經南投縣政府警察局草屯分局報告臺灣南投地方法院檢察
    署檢察官偵查起訴及檢察官移送併辦。
      理  由
一、右開犯罪事實迭據被告乙○○於警訊、原審中坦承不諱，並
    有被告所有供其施用海洛因使用之注射針筒一支扣案可資佐
    證，另被告於上述時地經警採集送驗之尿液確分別呈嗎啡、
    甲基安非他命陽性反應及嗎啡陽性反應，有詮昕科技股份有
    限公司濫用藥物尿液檢驗報告及中山醫學大學附設醫院藥物
    濫用檢測中心檢驗報告各一紙在卷可稽，被告自白應與事實
    相符。又被告曾因施用毒品案件，經法院裁定送觀察勒戒後
    認有繼續施用之傾向，經臺灣彰化地方法院以九十年度毒聲
    字第三九四五號裁定送執行強制戒治，嗣於九十一年九月三
    日停止戒治，同年十月二十五日執行完畢，有臺灣高等法院
    被告前案紀錄表及刑案資料查註紀錄表在卷可佐。另參諸毒
    品危害防制條例第二十條第三項及第二十三條第二項規定意
    旨，係以受觀察、勒戒或強制戒治者，經過完整之刑事處遇
    程序斷絕身癮及心癮後，仍於五年內再犯施用毒品之罪，顯
    見觀察、勒戒及強制戒治之處遇已難收效，故應逕予追訴；
    是於觀察、勒戒或強制戒治程序完成前，行為人所受刑事處
    遇程序既非完整，實無從起算前開法條所定五年期間，據以
    判斷其觀察、勒戒或強制戒治是否足以收效。是以，本案被
    告另外一次於強制戒治執行中，嗣因毒品危害防制條例於九
    十三年一月九日之修正施行而於同日免除戒治逕行釋放，其
    釋放乃因法律之修改，並非因完成法律所預設足以戒斷毒癮
    之治療程序，自不得將該次釋放視為強制戒治執行完畢釋放
    ，而列入計算被告五年內是否再犯之起算基點，附此說明（
    見臺灣高等法院暨所屬法院九十四年度法律座談會提案第十
    號、第十一號之研討結論）。綜上所述，本件被告於前述強
    制戒治執行完畢釋放後，五年內再犯施用第一、二級毒品罪
    行之事證明確，犯行應堪認定。
二、按海洛因、甲基安非他命分別為毒品危害防制條例第二條第
    二項第一、二款所稱之第一、二級毒品。核被告所為係犯毒
    品危害防制條例第十條第一項、第二項之施用第一級及第二
    級毒品罪。被告持有第一、二級毒品之低度行為，應為施用
    之高度行為所吸收，均不另論科。被告先後二次施用第一級
    毒品海洛因，所為時間緊接，犯構成要件相同之罪，顯係基
    於概括犯意反覆為之，為連續犯，依刑法第五十六條之規定
    論以一罪，並加重其刑。公訴人雖僅就被告於九十四年七月
    二十八日晚上八時四十五分採尿送驗回溯九十六小時前施用
    海洛因一次之犯行起訴，其餘部分與起訴判刑部分間有連續
    犯之裁判上一罪之關係，為起訴效力所及，本院自應併予審
    理。又被告曾因違反毒品危害防制條例案件，經台灣南投地
    方法院以九十二年度訴字第四四○號判決判處有期徒刑十月
    確定，於九十四年三月七日縮短刑期執行完畢，有台灣高等
    法院被告前案紀錄表在卷可憑，其於有期徒刑執行完畢後五
    年以內再犯本件有期徒刑之罪，為累犯，依刑法第四十七條
    之規定分別遞加 (第一級毒品部分)及加重其刑 (第二級毒
    品部分 )，被告所犯上開二罪間，犯意各別，行為互殊，應
    分論併罰。原審第一級毒品部分論罪科刑，固非無見，惟原
    審未及就被告於九十五年一月二日施用之犯行併審，尚有未
    洽，檢察官以此為由上訴有理由，應由本院將原審此部分判
    決及定執行刑部分撤銷改判，爰審酌被告素行不佳，有竊盜
    及違反肅清煙毒條例、麻醉藥品管理條例、毒品危害防制條
    例等前科，且前因違反毒品危害防制條例案件受有期徒刑之
    執行，甫於九十四年三月七日執行完畢，仍不知悔改，再犯
    本案施用海洛因之犯行，及其施用之期間、次數，施用毒品
    係戕害自身之行為，對他人權益損害非鉅，暨被告犯後坦承
    犯行、態度尚佳等一切情狀，量處如主文第二項所示之刑。
    扣案之注射針筒一支，係被告所有且供其施用第一級毒品犯
    罪所用之物，業據被告供明在卷，爰依刑法第三十八條第一
    項第二款之規定，宣告沒收。至原審就被告施用第二級毒品
    部分，審酌被告之素行及施用之次數暨犯罪後之態度等一切
    情狀，依毒品危害防制條例第十條第二項、刑法第十一條前
    段、第四十七條，量處有期徒刑七月，核其認事、用法、量
    刑均無不當，檢察官以此部分與被告於九十五年一月二日施
    用第一級毒品部分亦有連續犯之關係為由上訴，核無理由，
    應予駁回。並就撤銷改判及上訴駁回部分定其應執行刑。
三、被告經合法傳喚，無正當之理由不到庭，爰不待其陳述逕行
    判決。
四、據上論斷，應依刑事訴訟法第三百六十九條第一項前段、第
    三百六十八條、第三百七十一條、第三百六十四條、第二百
    九十九條第一項前段、毒品危害防制條例第十條第一項、刑
    法第十一條前段、第五十六條、第四十七條、第三十八條第
    一項第二款、第五十一條第五款規定，判決如主文。
本案經檢察官甲○○到庭執行職務。
中    華    民    國    95    年    6    月   1       日
            刑事第九庭  審判長法  官  康  應  龍
                              法  官  趙  春  碧
                              法  官  余  仕  明
上列正本證明與原本無異。
施用第一級毒品部分得上訴。
如不服本判決應於收受送達後十日內向本院提出上訴書狀，其未
敘述上訴之理由者並得於提起上訴後十日內向本院補提理由書（
均須按他造當事人之人數附繕本）。
                              書記官  姚  錫  鈞
中    華    民    國    95    年    6    月   2       日
                                                      Ａ


司法院資訊處製作；財團法人民間司法改革基金會備份。
